臺灣高雄地方法院刑事判決　　　　　　　95年度易字第2139號
公　訴　人　臺灣高雄地方法院檢察署檢察官
被　　　告　甲○○
指定辯護人　本院公設辯護人　乙○○
上列被告因竊盜案件，經檢察官提起公訴（95年度偵緝字第3303
號），本院判決如下：
    主  文
甲○○犯竊盜罪，累犯，處有期徒刑陸月，減為有期徒刑月；
又犯竊盜罪，累犯，處有期徒刑陸月，減為有期徒刑月；又犯
竊盜罪，累犯，處有期徒刑陸月，減為有期徒刑月。應執行有
期徒刑捌月。
    事  實
一、甲○○因中度智能不足，發展遲緩，致其辨識行為違法之能
    力顯著減低。前因竊盜罪，經本院判處有期徒刑6 月確定，
    並於民國91年10月11日執行完畢出獄。猶不知悔改，竟意圖
    為自己不法所有，先後於：(一)95年7 月31日上午6 時30分許
    ，在高雄市旗津區上竹巷36之1 號前，竊得戊○○所有由國
    泰世華銀行發行之編號000000 0000000000 號乘船IC卡1 張
    ，價值約新臺幣（下同）2400元；(二)同年8 月1 日上午8 時
    許，在高雄市旗津區○○○路607 巷4 號前，徒手損壞丁○○所有車牌號碼YO-1328 號自小客車左前車窗，竊得車內保
    險卡、行車執照、台塑帝雉加油卡、聯絡簿各1 張（毀損部
    分未據告訴）；(三)於同年9 月1 日夜間12時許，在高雄市旗
    津區海岸公園內涼亭處，趁己○○熟睡之際，竊得300 元及
    象棋4 副。嗣其因行跡可疑，經警於95年9 月3 日上午4 時
    7 分許，在高雄市○○區○○路93號前查獲，並扣得乘船IC
    卡、台塑帝雉加油卡、保險卡、聯絡簿各1 張及象棋4 副。
二、案經高雄市政府警察局鼓山分局報告臺灣高雄地方法院檢察
    署檢察官偵查起訴。
    理  由
一、按被告以外之人於審判外之言詞或書面陳述，除法律有規定
    者外，不得作為證據，刑事訴訟法第159 條第1 項固定有明
    文。惟被告以外之人於審判外之陳述，雖不符同法第159 條
    之1 至之4 之規定，而經當事人於審判程序同意作為證據，
    法院審酌該言詞陳述或書面陳述作成時之情況，認為適當者
    ，亦得為證據，同法第159 條之5 亦有明文。查本案證人即
    即被害人戊○○、丁○○及己○○於警詢之陳述，為審判外
    之陳述而屬傳聞證據，暨其他相關具傳聞性質之證據資料，
    公訴人、被告及辯護人於本院準備程序及審判程序中對於前
    述證人於偵查中之證述暨其他相關具傳聞性質之證據資料之
    證據能力，均表示同意作為證據。本院審酌證人陳述及證據
    資料作成時之情況，核無違法取證或其他瑕疵，認為以之作
    為證據為適當，上開證人於審判外之陳述及相關證據資料，
    自得做為證據，合先敘明。
二、上開犯罪事實，業據被告甲○○坦承不諱，核與被害人戊○○、丁○○於警詢之陳述情節相符，且有搜索、扣押筆錄1
    份、贓物認領保管單3 份在卷可證，足認被告之任意性自白
    核與事實相符，本件事證明確，被告犯行洵堪認定。
三、核被告甲○○所為，係犯刑法第320 條第1 項之竊盜罪3 次
    ，被告所犯上開各罪間，行為互殊，犯意各別，應分論併罰
    。查被告有如事實欄所載之前案科刑及執行紀錄，有卷附臺
    灣高等法院被告前案紀錄表可按，其受有期徒刑之執行完畢
    ，5 年以內故意再犯有期徒刑以上之罪，為累犯，應依刑法
    第47條第1 項之規定加重其刑。按刑法第19條規定：「行為
    時因精神障礙或其他心智缺陷，致不能辨識其行為違法或欠
    缺依其辯識而行為能力者，不罰」、「行為時因前項之原因
    ，致其辨識行為違法或依其辨識而行為之能力，顯著減低者
    ，得減輕其刑」、「前二項規定，於因故意或過失自行招致
    者，不適用之」，合先敘明。經查：本院囑託高雄市立凱旋
    醫院鑑定被告於本案犯罪行為當時之精神狀態是否使其辨識
    行為違法之能力依共辯識而行為之能力，是否有所欠缺或減
    低？經該院綜合被告之臨床會談、相關檢查測驗及生活功能
    狀況結果，函覆本院並認定：「案主（即被告）的臨床診斷
    ：中度智能不足；而智能不足之情形並未導致案主無法辨識
    其行為違法；再者案主有明顯妄想或幻覺等精神病症，因此
    涉案行為時並無精神症狀的影響。然而細究案主是一個智能
    上至少有中度障礙的個案，整體發展有明顯遲緩的情形，認
    知及邏輯思考能力差，所以會造成案主在許多社會生活事務
    上無法有正確的現實判斷能力。況且案主因智能障礙而無法
    有基本的學習能力，因此甚而無法有低於一般人的社會謀生
    能力，且家人又無法提供適當的生活照料及需求，會使案主
    於生活需求無法獲得滿足時而發生自我控制能力減損的情形
    。換言之，案主雖能辨識其行為違法，但依其辨識而行為之
    能力是減低的；尤其當生活需求短缺而降低其自我控自能力
    時，將使案主依其辨識的能力更行減低。」等情，有高雄市
    立凱旋醫院96年11月13日高市凱醫成字第0960006666號函檢
    附之鑑定書1 份附卷足憑（見本院卷第177 至172 頁）。本
    院參酌上開鑑定結果，並審酌被告具中度智能障礙及發展遲
    緩等情，足認被告其辨識行為違法之能力顯著減低之情形，
    依刑法第19條第2 項規定減輕其刑。並先加後減之。
四、爰審酌被告不思以正途獲取財物，隨意竊取他人財物，毫無
    尊重他人所有物之體認，欠缺法紀觀念，惟念被告於犯後已
    坦承犯行之態度及本件犯罪之目的、手段、所竊財物之價值
    ，且係因中度智能障礙及發展遲緩而致其辨識行為違法之能
    力顯著減低等一切情狀，分別量處如主文所示之刑。又被告
    上開犯罪時間均在96年4 月24日以前，所犯均為刑法第320
    條第1 項之竊盜罪，均合於減刑條件，爰依中華民國96年罪
    犯減刑條例第2 條第1 項第3 款、第7 條規定，均減為如主
    文所示之刑。並定應執行之刑。
五、另檢察官雖認被告甲○○有犯罪之習慣，而併請求對被告甲○○諭知強制工作，惟查：保安處分係對受處分人將來之危
    險性所為拘束其身體、自由等之處置，以達教化與治療之目
    的，為刑罰之補充制度。本諸法治國家保障人權之原理及刑
    法之保護作用，其法律規定之內容，應受比例原則之規範，
    使保安處分之宣告，與行為人所為行為之嚴重性、行為人所
    表現之危險性、及對於行為人未來行為之期待性相當（最高
    法院88年度台上字第7339號判決參照）。是即便行為人有犯
    罪之習慣，但是否有宣付保安處分之必要性，法院仍得斟酌
    實際情況，以判斷被告未來受刑之執行是否足夠達防衛社會
    之目的以為決定。被告甲○○之前雖有多次竊盜之前科，又
    再犯本件犯罪，惟依上開鑑定報告認被告雖能辨識其行為違
    法，但依其辨識而行為之能力是減低的；尤其當生活需求短
    缺而降低其自我控自能力時，將使被告依其辨識的能力更行
    減低，並建議有需要請社會機構與衛生單位就被告成立社區
    個案管理，以為被告的社區監督與照顧等語（見本院卷第18
    2 頁），是則，本院認無令被告於刑前強制工作之必要，併
    予敘明。
據上論斷，應依刑事訴訟法第299 條第1 項前段，刑法第320 條
第1 項、第19條第2 項、第47條第1 項、第50條、第51條第5 款
，刑法施行法第1 條之1 ，中華民國96年罪犯減刑條例第2 條第
1項 第3 款、第7 條，判決如主文。
本案經檢察官丙○○到庭執行職務。
中　　華　　民　　國　　96　　年　　12　　月　　5 　　日
                  刑事第十二庭  審判長  法　官  洪碩垣
                                        法  官  張  震
                                        法  官  施介元
以上正本證明與原本無異。
如不服本判決應於收受本判決後10日內向本院提出上訴書狀，並
應敘述具體理由，如未敘述上訴理由者，應於上訴期間屆滿後20
日內補提理由書狀於本院（均須按他造當事人之人數附繕本）「
切勿逕送上級法院」。
中　　華　　民　　國　　96　　年　　12　　月　　5 　　日
                                        書記官  謝群育
